臺灣彰化地方法院刑事判決　　　　　　　 94年度易字第814號
公　訴　人　臺灣彰化地方法院檢察署檢察官
被　　　告　巳○○
　　　　　　　　　　現羈押於臺灣彰化看守所
上列被告因詐欺案件，經檢察官提起公訴（九十四年度偵字第三
二四五號），及移送併辦（九十四年度偵字第五四三三號、第六
二二一號、第六二二五號、第五六二一號、第五六三二號、第七
三六五號、第七三二六號），本院認有刑事訴訟法第二百七十三
條之一第一項之情形，改依簡式審判程序判決如下。
    主  文
巳○○共同連續幫助意圖為自己不法之所有，以詐術使人將本人
之物交付為常業，處有期徒刑拾月。
        事  實
一、巳○○明知真實姓名、年籍不詳自稱「陳先生」之成年男子
    收購帳戶、存摺、印章、提款卡係為做為詐欺被害人使之將
    款項匯入該帳戶，嗣再提領一空，致使被害人及偵查機關無
    從追查常業詐欺之犯行，而其發生並不違巳○○之本意，其
    竟基於幫助「陳先生」之成年男子遂行常業詐欺之概括犯意
    ，自九十三年三月八日至十一日止，連續三、四次在臺中市
    ○○○路與黎明路口，將其所有申設之第一商業銀行和美分
    行，帳號00000000000號、合作金庫銀行和美分
    行，帳號0000000000000號、臺中商業銀行和
    美分行，帳號0000000號、誠泰商業銀行彰化分行，
    帳號0000000000000號、中國信託商業銀行彰
    化分行，帳號0000000000000號、台新國際商
    業銀行彰化分行，帳號0000000000000號、玉
    山銀行彰化分行，帳號0000000000000號、中
    華商業銀行彰化分行，帳號00000000000000
    號、國泰世華商業銀行彰化分行，帳號000000000
    000號、台北富邦銀行彰化分行，帳號00000000
    0000號、中華郵政彰化中央路郵局，帳號000000
    00號（無交易活動）、華南商業銀行彰化分行，帳號00
    00000000000號帳戶之存摺及提款卡（包括密碼
    ），以每本新臺幣（下同）一千元之價格，賣予該自稱「陳
    先生」之成年男子。巳○○又賡續前開犯意，與其女友吳文
    芳共同基於犯意聯絡，於九十四年三月中、下旬某日，由巳
    ○○在臺中市○○○路與黎明路口，將吳文芳所有申設之中
    華郵政彰化過溝郵局，帳號00000000000000
    號、台北富邦銀行彰化分行，帳號00000000000
    0號、玉山銀行彰化分行，帳號000000000000
    0號、誠泰商業銀行0000000000000號帳戶之
    存摺及提款卡（包括密碼），以每本新臺幣（下同）一千元
    之價格，賣予該自稱「陳先生」之成年男子。嗣自稱「陳先
    生」之人即於下列之時間，以信用卡盜刷、遭人冒名申請信
    用卡、退稅等理由詐騙丑○○等人，致其等陷於錯誤，而匯
    款如下列之金額於巳○○、吳文芳之帳戶內，且上開匯款金
    額，並旋即遭詐欺之人提領一空。
（一）丑○○於九十四年三月十一日十九時三十分許，將一萬六
      千九百元（起訴書誤載為一萬六千元）；黃睿楠於九十四
      年三月十二日十九時許後，將九萬零一百二十三元匯入巳
      ○○上開第一商業銀行和美分行，帳號00000000
      000號帳戶內。
（二）丁○○於九十四年三月十一日二十時許後，將九萬九千九
      百九十九元匯入巳○○上開合作金庫銀行和美分行，帳號
      0000000000000號帳戶內。
（三）戊○○於九十四年三月十五日十三時五十七分許，將三萬
      六千零六元（起訴書誤載為三萬零六元）；癸○○於九十
      四年三月十五日十四時許，將一萬四千六百四十六元；庚○○於九十四年三月十五日十三時三十一分許，將四萬三
      千二百五十四元匯入巳○○上開臺中商業銀行和美分行，
      帳號0000000號帳戶內。
（四）甲○○於九十四年三月十二日十二時後，將十九萬八千八
      百七十八元分別匯入巳○○上開誠泰商業銀行彰化分行，
   　 帳號0000000000000號，及中華商業銀行彰
      化分行，帳號00000000000000號帳戶內。
（五）卯○○○於九十四年三月十日二十時九分許，將九萬九千
      元匯入巳○○上開中國信託商業銀行彰化分行，帳號00
    　00000000000號帳戶內。
（六）己○○於九十四年三月十日十五時許起，連續將三萬元、
      三萬元、二萬六千元、一萬元、四千元匯入巳○○上開台
      新國際商業銀行彰化分行，帳號00000000000
      00號帳戶內。
（七）丙○○於九十四年三月十一日十時五十三分許，將二萬六
      千九百八十九元；寅○○（併案意旨書誤載為鄭真婷）於
      九十四年三月十一日十五時七分許，將四萬四千九百八十
      九元；乙○○於九十四年三月十一日十三時四十二分許，
      將六千九百八十八元匯入巳○○上開玉山銀行彰化分行，
    　帳號0000000000000號帳戶內。
（八）子○○於九十四年三月十一日十時二十分許起，連續將七
      萬八千元匯入巳○○上開國泰世華商業銀行彰化分行，帳
      號000000000000號帳戶內。
（九）壬○○於九十四年三月十一日十六時二十分後，連續將四
      萬零九十元匯入巳○○上開台北富邦銀行彰化分行，帳號
      000000000000號，及不詳姓名之人申設於台
      新銀行中壢分行0000000000000000號帳
      戶內。
（十）辰○○於九十四年三月十九日十時十七分許，將十一萬四
      千九百七十八元（併案意旨書誤載為十一萬四千九百七十
      九元）匯入吳文芳上開中華郵政彰化過溝郵局，帳號00
      000000000000號帳戶內。
（十一）午○○於九十四年三月十九日十時二十六分許，將一萬
      七千九百七十八元匯入吳文芳上開台北富邦銀行彰化分行
      ，帳號000000000000號帳戶內。
（十二）辛○○於九十四年三月十五日九時十七分許，將一萬六
      千元匯入吳文芳上開玉山銀行彰化分行，帳號00000
      00000000號帳戶內。
二、案經彰化縣警察局和美分局報請臺灣彰化地方法院檢察署檢
    察官偵查起訴，及移送併辦，本院認有刑事訴訟法第二百七
    十三條之一第一項之情形，而改依簡式審判程序審理。
        理  由
一、按除被告所犯為死刑、無期徒刑、最輕本刑為三年以上有期
    徒刑之罪或高等法院管轄第一審案件者外，於前條第一項程
    序進行中，被告先就被訴事實為有罪之陳述時，審判長得告
    知被告簡式審判程序之旨，並聽取當事人、代理人、辯護人
    及輔佐人之意見後，裁定進行簡式審判程序；除簡式審判程
    序及簡易程序案件外，第一審應行合議審判，刑事訴訟法第
    二百七十三條之一第一項、第二百八十四條之一分別定有明
    文。本件被告巳○○所涉係死刑、無期徒刑、最輕本刑為三
    年以上有期徒刑之罪或高等法院管轄第一審案件以外之罪，
    並於本院行準備程序時就被訴事實為有罪之陳述，本院合議
    庭依前揭規定，經評議結果，裁定改由一名法官獨任行簡式
    審判程序，先予敘明。
二、前揭犯罪事實，業據被告巳○○於警詢、偵查中及本院審理
    時坦承不諱，核與被害人丑○○、黃睿楠、丁○○、戊○○
    、癸○○、庚○○、甲○○、卯○○○、己○○、丙○○、
    寅○○、乙○○、子○○、壬○○、辰○○、午○○、辛○○等人分別於警詢時指述情節，及另案共同被告吳文芳於警
    詢時之供述情節相符。次按刑法上之故意，分為直接故意（
    確定故意）與間接故意（不確定故意），行為人對於構成犯
    罪之事實，明知並有意使其發生者，為直接故意；行為人對
    於構成犯罪之事實，預見其發生而其發生並不違背其本意者
    ，為間接故意。且幫助犯之成立，以行為人主觀上認識被幫
    助者正欲從事犯罪或係正在從事犯罪，且該犯罪有既遂之可
    能，而其行為足以幫助他人實現構成要件者，即具有幫助故
    意，並不以行為人確知被幫助者係犯何罪名為必要。又近來
    詐欺取財均係利用他人帳戶做為所得財物之出入帳戶，迭經
    媒體廣為披載，況一般人對於自己之金融機構所用之個人身
    分證、印章、存摺、提款卡，均會妥為保管，其帳號亦會保
    密，以防被他人得知，而有被冒領或為其他非法使用之虞，
    被告係成年且有正常智力之人，竟提供其等於前開銀行及郵
    局之帳戶、存摺、提款卡等物，供予自稱「陳先生」之成年
    男子使用，其對於上開帳戶將遭人做為詐欺取財犯行所得財
    物匯入及提領之工具使用，應足以有概括之認識，且可預見
    其發生。再按刑法第三十條規定：幫助他人犯罪者，為從犯
    ，雖他人不知幫助之情者，亦同。從犯之處罰，得按正犯之
    刑減輕之。查被告販賣上開帳戶、存摺、提款卡等予自稱「
    陳先生」之成年男子使用，已如前述，足認被告有幫助他人
    常業詐欺取財之故意。此外，復有中華郵政股份有限公司九
    十四年十月二十六日儲字第０九四０七一八八八八函送之吳
    文芳過溝郵局開戶資料及客戶歷史交易清單、台北富邦銀行
    彰化分行九十四年十月二十日北富銀彰化字第００三五０號
    函送之吳文芳開戶資料及對帳單查詢表、玉山銀行彰化分行
    九十四年十月十八日玉彰化字第０五一０一三０一號函送之
    吳文芳開戶資料及存戶交易明細表、誠泰商業銀行九十四年
    十月十二日誠泰銀彰化字第００八一號函送之吳文芳開戶資
    料及存摺存款對帳單、第一商業銀行和美分行九十四年十月
    二十日一和字二一五號函送之巳○○開戶資料及存款明細分
    類帳單、合作金庫銀行和美分行九十四年十月二十日合金和
    存字第０九四０００五四一八號函送之巳○○開戶資料及各
    類存款分戶交易明細表、臺中商業銀行總行九十四年十月二
    十一日中業務字第０九四０七００九四二九號函送之巳○○
    開戶資料及交易明細表、誠泰商業銀行九十四年十月十二日
    誠泰銀彰化字第００八二號函送之巳○○開戶資料及存摺存
    款對帳單、中國信託商業銀行九十四年十月十三日中信銀集
    作0000000000七０號函送之巳○○開戶資料及歷
    史交易查詢報表、台新國際商業銀行九十四年十月十一日台
    新作集字第九四一二三六九號函送之巳○○開戶資料及台幣
    存款歷史交易明細查詢單、玉山銀行彰化分行九十四年十月
    十八日玉彰化字第０五一０一三０二號函送之巳○○開戶資
    料及存戶交易明細表、中華商業銀行彰化分行九十四年十月
    十一日（九四）中銀彰字第一八五號函送之巳○○開戶資料
    及客戶歷史檔交易明細查詢單、國泰世華商業銀行彰化分行
    九十四年十月十二日（九四）國世銀彰字第一八０號函送之
    巳○○開戶資料及交易明細表、台北富邦銀行彰化分行九十
    四年十月十三日北富銀彰化字第００三四六號函送之巳○○
    開戶資料及對帳單查詢表、華南商業銀行彰化分行九十四年
    十一月八日（九四）華彰字第三四四號函送之巳○○開戶資
    料及存款往來明細表、中華郵政股份有限公司九十四年十月
    十三日儲字第０九四０七一五二四二號函送之巳○○彰化中
    央路郵局開戶資料、被害人丑○○等人出具之報案三聯單及
    轉帳資料等附卷可資佐證。足徵被告之自白與事實相符，
    本件事證業已明確，被告犯行堪以認定。
三、被告提供銀行帳戶、提款卡、存摺予他人供詐欺取財匯款使
    用，雖並未參與詐欺取款之行為，然其顯係以幫助之意思，
    參與詐欺取財構成要件以外之行為，為幫助犯，核被告所為
    ，係犯刑法第三十條第一項、第三百四十條之幫助常業詐欺
    取財罪。公訴人雖認被告所涉係犯刑法第三十條第一項、第
    三百三十九條第一項之幫助詐欺罪．然本件自稱「陳先生」
    之人向被告購買十六個帳戶，且被害人可查知者即已達十二
    人，顯見該自稱「陳先生」之人係以詐欺為常業，起訴法條
    容有誤會，惟起訴之社會基本事實相同，本院自得變更法條
    為刑法第三十條第一項、第三百四十條之幫助常業詐欺取財
    罪審理之。又被告與吳文芳就販賣前開吳文芳四個帳戶之行
    為，有犯意聯絡及行為分擔，此部分為共同正犯。再被告連
    續數次將上開帳戶之存摺、提款卡賣予自稱「陳先生」之成
    年男子之犯行，時間緊接，所犯又係構成要件相同之罪名，
    顯係基於概括犯意反覆為之，為連續犯，應依刑法第五十六
    條之規定論以一罪，並加重其刑。另檢察官移送併辦及被告
    自白將上開十六家銀行、郵局之帳戶，賣予自稱「陳先生」
    之成年男子，及被害人受騙之犯行，起訴販賣之上開第一商
    業銀行和美分行、合作金庫銀行和美分行、臺中商業銀行和
    美分行，及被害人丑○○、丁○○、黃睿楠、戊○○、癸○○、庚○○等人外，其餘帳戶及被害人雖未據檢察官起訴，
    然與前開起訴有罪部分，有連續犯之裁判上一罪關係，為起
    訴效力所及，本院自得一併審究。又被告係幫助他人犯罪，
    應依刑法第三十條第二項之規定，減輕其刑，並依先加後減
    之例減輕之。爰審酌被告之品性、擅自提供銀行帳戶供他人
    非法使用，助長社會犯罪風氣，且導致真正犯罪者逍遙法外
    ，然念及被告本身並未實際參與本件詐欺取財犯行，責難性
    較小，犯罪所得之多寡，及其犯後坦承犯行之態度等一切情
    狀，量處如主文所示之刑，以示懲處。另上開十六家銀行、
    郵局之帳號之提款卡、存摺雖原為被告及其女友吳文芳所有
    ，然已賣予該自稱「陳先生」之成年男子，已非被告等所有
    ，不另為沒收之諭知。
四、檢察官移送併辦意旨（九十四年度偵字第六二二一號、第六
    二二五號、第五六二一號、第五六三二號、第七三六五號、
    第七三二六號）認被告前揭犯行除涉犯幫助常業詐欺罪外，
    另成立洗錢防制法第九條第一項之洗錢罪云云。惟查洗錢行
　　為係指行為人為掩飾或隱匿自己或他人重大犯罪所得財物或
　  財產上之利益（洗錢防制法第二條第一款），或行為人收受
    、搬運、寄藏、故買或牙保他人因重大犯罪所得財物或財產
    上之利益（同法第二條第二款）。是洗錢防制法之制定，旨
    在規範特定重大犯罪（詳見該法第三條）不法所得之資金或
    財產，藉由洗錢行為，諸如經由各種金融機關或其他交易管
    道，轉換成為合法來源之資金或財產，以切斷資金與當初犯
    罪行為之關連性，俾便於隱匿其犯罪行為或該資金不法來源
    或本質，以逃避追訴、處罰。該法之制定背景，主要係針對
    預防鉅額贓款，經由洗錢行為轉變為合法來源，造成資金流
    向之中斷，使偵查機關無法藉由資金之流向，追查不法前行
    為之犯罪行為人。足見其所保護之法益為國家對特定重大犯
    罪之追訴及處罰，此觀該法第一條已明定：「為防制洗錢，
    追查犯罪，特制定本法」，而對不法之前行為其所侵害之一
    般法益，因已有該當各行為之構成要件加以保護，自非該法
    之立法目的甚明。次按洗錢防制法第二條第一款之洗錢行為
    ，除利用不知情之合法管道（如金融機關）所為之典型行為
    外，固尚有其他掩飾、藏匿犯特定重大犯罪所得財產或利益
    之行為，但仍須有旨在避免追訴、處罰而使其所得財物或利
    益之來源合法化，或改變該財物或利益之本質之犯意，始克
    相當，若僅係行為人對犯特定重大犯罪所得之財產或利益作
    直接使用或消費之處分行為，自非該法所規範之洗錢行為（
    最高法院九十二年度台上字第三六三九號判決參照）。就本
    件而言，被告販售自己之帳戶供犯罪集團提領被害人所匯款
    項之用，其目的在順利取得贓款、逃避警方或被害人之追查
    ，並無使該贓款來源合法化或改變該財物或利益性質之作用
    ，核與洗錢防制法之規範目的有間，尚難以洗錢罪相繩。此
    外，復查無其他積極之證據足以證明被告有何此部分之犯行
    ，尚無從證明被告確有此部分之犯罪；又既無從證明被告另
    有此部分之犯罪，應將此部分檢還檢察官另為適法之處理。
據上論斷，應依刑事訴訟法第二百七十三條之一第一項、第二百
九十九條第一項前段、第三百條，刑法第二十八條、第五十六條
、第三百四十條、第三十條，罰金罰鍰提高標準條例第一條前段
，判決如主文。
本案經檢察官姚玎霖到庭執行職務。
中　　華　　民　　國　　94　　年　　12　　月　　14　　日
                  刑事第一庭    法  官  陳秋錦
以上正本證明與原本無異。
如不服本判決，應於判決送達後10日內，向本院提出上訴狀（須
附繕本）。
告訴人或被害人對於判決如有不服具備理由請求檢察官上訴者，
其上訴期間之計算係以檢察官收受判決正本之日期為準。
中　　華　　民　　國　　94　　年　　12　　月　　14　　日
                                書記官  于淑真
中華民國刑法第340條
以犯第 339 條之罪為常業者，處 1 年以上 7 年以下有期徒刑，
得併科5 萬元以下罰金。
